臺灣高等法院民事判決
110年度重上字第661號
上  訴  人  廖偉晶  
被 上訴 人  陳力豪  

訴訟代理人  陳憲鑑律師
上列當事人間請求給付懸賞報酬事件，上訴人對於中華民國110
年3月24日臺灣臺北地方法院109年度重訴字第1047號第一審判決
提起上訴，本院於110年11月16日言詞辯論終結，判決如下：
    主      文
上訴駁回。
第二審訴訟費用由上訴人負擔。
    事實及理由
按「不變更訴訟標的，而補充或更正事實上或法律上之陳述者
　，非為訴之變更或追加」，民事訴訟法第256條定有明文。上
  訴人於原審主張被上訴人在後述系爭節目中造假尼克森、宏捷
  科、揚明光、碩禾等股票之個股股價等語，於本院另主張被上
  訴人亦就美時股票績效造假云云（本院卷第20頁），核屬不變
  更訴訟標的，而補充或更正事實上或法律上之陳述，揆諸上開
  規定，非為訴之變更或追加。
上訴人主張：被上訴人係股票分析師，在SBN全球財經電視台節
  目（下稱系爭節目）中宣稱:「各位你只要找的到我有任何的
  造假，100萬（按指美金）我就送給你」（下稱系爭語句）
　。伊於民國109年4月30日發現其於系爭節目言論有如下之造假
  ：㈠被上訴人於107年6月6日在系爭節目中稱得買進尼克森
　，卻遲至同年6月11日方通知伊買進，致伊減少獲利；㈡其於同
  年6月15日建議要賣出宏捷科，然事實於同年6月11日前即賣出
  ；㈢其於108年3、5月間在系爭節目中提供分析意見，於同年3
  月6日稱揚明光可買在每股新臺幣（下未特別註明者同）81.5-
  82元，並在同年3月15日以每股113元賣出，然揚明光於同年3
  月6日及3月15日揚明光當日買入最低價格及最高賣出價格依序
  為83.6元、112元；㈣被上訴人同年5月13日稱碩禾股價可用每
  股87.5-88元買入，然當日碩禾股價最低為每股88.6元，與其
  所言不合，其建議不當致伊交易營利減少，所建議之個股價格
  亦與股票市場之真實價格相左，被上訴人造假，經伊察覺此情
  ，被上訴人應給付報酬美金100萬元，合2948萬元。爰依民法
  第164條第1項之規定，求為命被上訴人給付2948萬元，及自起
  狀繕本送達翌日起清償日止，按週年利率5％計算之利息之判決
  。
　於本院補充：被上訴人於108年3月12-13日就美時畫圈不同，
  連二日所畫圈圈有任何一個軌道是不一樣的，增加詐欺所得云
  云。
  被上訴人則以：系爭語句非廣告行為，無以報酬徵求不特定人
  完成此事之意，無民法第164條之適用。上訴人所稱造假一事
  ，僅指述伊之分析意見減少其獲利，所推薦之進出股市之價格
  異於真實價格，惟伊為股票分析或投資建議，僅供投資人參考
  ，最終之買入或賣出之決定權仍為投資者本身，分析師無控制
  股市走向之能力，所為推估之買入或賣出之價格，僅屬猜測，
  非提供完全準確之建議，仍應由投資人評估自行狀況，參考斯
  時自由市場交易之股價為投資風險之評估，並據此為決策，與
  造假行為無涉，無從以實際股價與伊推測者有落差即謂造假。
  縱認系爭語句非懸賞廣告，至多僅能認係附條件之贈與，而伊
  業依法以109年12月3日民事答辯狀向上訴人為撤銷贈與之意思
  表示等語，資為抗辯。　　　
原審駁回上訴人之請求，上訴人聲明不服提起上訴，聲明：
　㈠原判決廢棄。
　㈡被上訴人應給付上訴人2948萬元，及自起訴狀繕本送達翌日
    起至清償日止，按週年利率5％計算之利息。
　㈢願供擔保，請准宣告假執行。
　被上訴人答辯聲明：
　㈠上訴駁回。
　㈡如受不利判決，願供擔保請准宣告免為假執行。
兩造不爭執事項：(本院卷第48頁)
  被上訴人於系爭節目中以言詞表示「各位你只要找的到我有任
  何的造假，這100萬就送給你」。　　　
上訴人主張被上訴人於系爭節目建議之買進與賣出價格區間不
  合於最後實際成交股價，被上訴人有造假行為，而系爭語句為
  懸賞廣告，上訴人已完成一定行為一節，為被上訴人所否認，
  並以前詞置辯。
  ㈠按以廣告聲明對完成一定行為之人給與報酬者，為懸賞廣告
    。廣告人對於完成該行為之人，負給付報酬之義務。民法第
    164條第1項定有明文。而廣告者，使不特定多數人得知其意
    思表示之方法。
  ㈡上訴人所稱被上訴人於系爭節目建議之買進與賣出價格區間
    不合於最後實際成交股價，故為造假云云。然分析師僅能依
    其專業經驗評估可能賣出、買入之價格區間或價格預測，惟
    實際成交之股價確實數額，本由自由市場交易依交易時間、
    投資人經電腦撮合之價位、大盤、同類股票之走勢抑或為單
    日有無足以影響股價之特別情況等諸多因素為決定，本非分
    析師所能掌控，故不得以個股實際成交股價未在被上訴人所
    提供之投資意見股價區間內，即謂被上訴人有造假行為。
　㈢參酌卷附風險預告書第1條、第4條依序載：「證券投資顧問
    公司僅係提供證券投資之研究分析意見或建議……客戶係基於
    獨立之判斷，自行決定所投資之有價證券」、「風險預告書
    ：股票之交易特性與存款、基金及其他投資工具不同，台端
    基於本公司提供投資資訊即決定交易前，應審慎評估本身之
    財務狀況與風險承受能力是否適合此種交易，並充分瞭解㈠
    股票之買賣係以自己之判斷為之，台端應瞭解並承擔交易可
    能產生之損益；㈡……本公司以往之分析師提供投資建議之績
    效不保證未來投資績效……㈣證券投資顧問係僅提供投資人投
    資建議，並無代替投資人進行交易，投資人應依本身狀況做
    為進出依據，不宜期待透過投資即可獲取高收益。股價因時
    間、價位等多方影響因素均可能漲或跌，故任何顧問單位提
    供之建議均非代表獲利保證，投資人投資前應審慎評估……本
    人（即上訴人）瞭解參考本公司所提供投資建議之風險並做
    適當之風險評估，基於個人財務規劃及理財目標乃依自己的
    判斷決定進出股市並自行承擔風險」等語。上訴人並於「本
    人確已明瞭上述說明事項……」欄後簽名，有風險預告書在卷
    可參（原審卷第73頁），顯然上訴人就被上訴人所提供之投
    資意見即個股交易價格區間或交易價格之預測僅具「建議」
    、「參考」性質，上訴人仍應依憑己之「獨立」判斷並綜合
    斯時股票交易狀況自行決定「何時」賣進或賣出，而應自行
    承擔交易損益一節，知之甚詳，自不得以被上訴人預測非實
    際成交價格，即謂其造假。蓋股價繫於諸多浮動因素而不確
    定之本質使然，被上訴人自無造假行為。
　㈣再所謂「造假」係指傳遞訊息者單方面編造之虛假事實、或
    以不正當手段促使事實發生。被上訴人依據收盤後之K線圖
    作分析，並依其專業經驗評估可能賣出、買入之價格區間或
    價格預測，惟實際成交之股價確實數額，本由自由市場交易
    依交易時間、投資人經電腦撮合之價位、大盤、同類股票之
    走勢抑或為單日有無足以影響股價之特別情況等諸多因素為
    決定，本非分析師所能掌控，有如上述，被上訴人自無造假
    可言。況上訴人提供之畫面均註明「本資料僅供參考，投資
    時應審慎評估」等語（原審卷第93-102頁、本院卷第17-18
　　、71-75頁），上訴人徒以被上訴人原先評估可能賣出、買
    入之價格區間或價格預測與事後實際成交之價額有異，遽謂
    被上訴人造假，自非可取。蓋分析師之分析縱未能完全命中
    實際發生情形或引用資料錯誤，至多僅是其執業聲譽是否為
    人所重之問題，尚與單方編造虛假事實、或以不正當手段促
    成股價走勢之造假不同。
　㈤依上開說明，被上訴人㈠於107年6月6日在系爭節目中稱得買
    進尼克森，卻遲至同年6月11日方通知上訴人買進；㈡於同年
    6月15日建議賣出宏捷科，然事實於同年6月11日前即賣出；
    ㈢於108年3月6日稱揚明光可買在每股81.5-82元，並在同年3
    月15日以每股113元賣出，然揚明光於同年3月6日及3月15日
    揚明光當日買入最低價格及最高賣出價格依序為83.6元、11
    2元；㈣於同年5月13日稱碩禾股價可用每股87.5-88
　　元買入，然當日碩禾股價最低為每股88.6元等情縱屬實在，
    亦非造假。另上訴人於本院提出之揚明光、美時圖表，主張
    被上訴人就前者於108年3月12日已建議全部出脫，嗣於同年
    3月13-18日再次提到揚明光股票，且稱係被上訴人之績效，
    既已出脫，翌日又叫投資人出脫，美時股票亦有相同情形，
    即屬造假云云（本院卷第17-18、71-73、107、121頁）。然
　　被上訴人於前一日建議出脫全部股票，非所有投資人均確將
    建議之股票全部出脫，是被上訴人於翌日再建議未於前一日
    出脫股票者可出脫股票，並將績效歸己，亦無造假可言。再
    上訴人主張被上訴人揚明光108年3月14日、15日圖表畫圈記
    號不同云云（本院卷第17頁），惟股市瞬息千變萬化，前一
    分後一秒之大變化比比皆是，況係前後相差一日之股價變化
　　，觀諸該圖表乃被上訴人利用同一張圖表於不同日期作股價
    分析，並在圖表上畫圈作記號為說明，該等記號縱有異，乃
    因股市瞬息千變萬化，且於不同時間就股價所為說明使然，
    亦非上訴人所稱之造假。
　㈥以上，上訴人所稱懸賞標的即被上訴人造假一節，非屬可採
　　，其自無從完成一定行為，上訴人依民法第164條第1項後段
    之規定，請求被上訴人給付報酬，顯屬無據，不應准許。
綜上所述，上訴人依民法第164條第1項之規定，請求被上訴人
  給付上訴人2948萬元，及自起訴狀繕本送達翌日起至清償日止
　，按週年利率5%％計算之利息，為無理由，應予駁回。上訴人
  既受敗訴判決，其假執行之聲請亦失所依據，應併予駁回。原
  審為上訴人敗訴之判決，並駁回其假執行之聲請，核無不合。
  上訴意旨指摘原判決不當，求予廢棄改判，為無理由，應予駁
  回。
本件因事證已臻明確，兩造其餘之攻擊、防禦方法及所為之立
  證，經審酌後認與判決之結果不生若何影響，無庸再逐一予以
  論列，合併敘明。
據上論結，本件上訴為無理由，依民事訴訟法第449條第1項、
  第78條判決如主文。
中　　華　　民　　國　　110 　年　　11　　月　　30　　日
                  民事第八庭    
                        審判長法  官  李媛媛
                              法  官  古振暉
                              法  官  湯美玉
正本係照原本作成。
如不服本判決，應於收受送達後20日內向本院提出上訴書狀，其
未表明上訴理由者，應於提出上訴後20日內向本院補提理由書狀
（均須按他造當事人之人數附繕本）上訴時應提出委任律師或具
有律師資格之人之委任狀；委任有律師資格者，另應附具律師資
格證書及釋明委任人與受任人有民事訴訟法第466條之1第1項但
書或第2項所定關係之釋明文書影本。如委任律師提起上訴者，
應一併繳納上訴審裁判費。
中　　華　　民　　國　　110 　年　　11　　月　　30　　日
　　　　　　　　　　　　　    書記官  陳美宜